【裁判字號】    92,易緝,17
【裁判日期】    920818
【裁判案由】    詐欺等
【裁判全文】
臺灣高雄地方法院刑事判決                          九十二年度易緝字第一七號
    公  訴  人  臺灣高雄地方法院檢察署檢察官
    被      告  乙○○
右列被告因詐欺等案件，經檢察官提起公訴（九十年度偵緝字第二六四號），本院判
決如左：
    主  文
乙○○共同意圖為自己不法之所有，以詐術使人將本人之物交付，累犯，處有期徒刑
肆月，如易科罰金，以佰元折算壹日。
    事  實
一、乙○○前於民國八十三年間因偽造有價證券案件，經本院判處有期徒刑一年六月
    ，緩刑五年確定，於緩刑期間內，復在八十五年間因侵占案件，經本院判處有期
    徒刑六月確定，並經本院以裁定撤銷前開緩刑，兩案接續執行，於八十六年間假
    釋出獄，於八十七年三月三十日縮刑期滿，以已執行完畢論。因其友人林俊位（
    經判處有期徒刑五月確定）欲購買汽車使用，然因林俊位未符合購車資格，便商
    請乙○○協助，兩人均明知無力清償購車之分期款，仍於八十七年六月三日，共
    同基於意圖為自己不法所有之犯意聯絡，由乙○○出具名義擔任債務人並提供房
    屋作為擔保，以動產擔保交易附條件買賣之方式，向甲○○○企業股份有限公司
    （以下簡稱「高雄車業公司」）購買車號ＫＶ—九四三五號自用小客車一部，並
    訂立附條件買賣契約書，約定總價金新台幣（下同）八十四萬六千七百二十元，
    免頭期款，自八十七年七月十日起至九十一年六月十日止，每月一期分四十八期
    給付，每期應繳價金一萬七千六百四十元，標的物存放地點為高雄縣岡山鎮○○
    路六四之一四號三樓，在價金未付清之前，標的物所有權仍屬於出賣人即高雄車
    業公司所有，買受人僅得依約占有使用，不得任意遷移或為其他處分，林俊位則
    擔任連帶保證人，並於該車之車險保檢單上註明林俊位為使用人，高雄車業公司
    不疑有詐而陷於錯誤，遂將前開車輛交付與林俊位；詎其等於取得上開車輛後，
    自第一期起之分期付款即完全未給付，林俊位並將上開車輛擅自遷移至不明處所
    ，而未通知高雄車業公司，致使高雄車業公司遍尋不著乙○○及林俊位，亦無法
    尋得上開車輛，方得知受騙。
二、案經高雄車業公司訴由臺灣高雄地方法院檢察署檢察官偵查起訴。
    理  由
一、訊據被告乙○○對於在右揭時、地，由其出具名義擔任債務人，並由同案被告林
    俊位擔任連帶保證人，而以動產擔保交易附條件買賣之方式，向告訴人高雄車業
    公司購買右開車號ＫＶ—九四三五號自用小客車一部，雙方並訂立附條件買賣契
    約書，約定總價金為八十四萬六千七百二十元，免頭期款，自八十七年七月十日
    起至九十一年六月十日止，每月一期分四十八期給付，每期應繳價金一萬七千六
    百四十元，標的物存放地點為高雄縣岡山鎮○○路六四之一四號三樓，在價金未
    付清之前，標的物所有權仍屬於告訴人，買受人僅得依約占有使用，不得任意遷
    移或為其他處分，並於該車之車險保檢單上註明同案被告林俊位為使用人等情，
    均坦承不諱，復有本件汽車買賣之附條件買賣契約書影本及動產擔保交易附條件
    買賣設定書影本各一紙附卷可稽，堪認此部分與事實相符。再查，被告乙○○雖
    辯以：因我和林俊位是朋友，我只是被他找來當人頭而已，並沒有得到任何報酬
    ，後來車子也是林俊位在使用，我根本不知道他沒有付貸款，也沒有使用過該車
    云云；惟其亦自承：係因林俊位向我表示會按期支付貸款，方基於朋友情誼擔任
    債務人，否則當時我並無法支付該筆貸款，也沒想到如果林俊位付不出錢時，我
    要怎麼辦等語明確（見本院九十二年二月十八日訊問筆錄），顯見被告乙○○當
    時並無清償購車分期付款之資力，亦未思及如同案被告林俊位無法支付貸款時，
    其要如何籌措該筆車款，而其於分期付款期間，確實也未曾繳交任一期之分期付
    款，足見其於擔任本件汽車貸款債務人之初，即無繳付貸款之意思；再其又稱當
    時並不清楚同案被告林俊位確實之經濟狀況，且與同案被告林俊位僅係普通朋友
    ，然其竟仍願擔任本件汽車貸款之債務人，亦未向同案被告林俊位尋求任何繳款
    之擔保，顯與常情有違，足見被告乙○○於購買該車之初，即與同案被告林俊位
    有意圖不法所有之犯意聯絡，殆無疑義。綜前，被告乙○○與同案被告林俊位本
    均無支付車款之意思，卻各自擔任債務人及連帶保證人，共同向告訴人以附條件
    買賣方式購買右開自用小客車，顯屬欺罔方法，並使告訴人因此陷於錯誤而交付
    該車，被告乙○○涉犯詐欺犯行，事證明確，堪以認定。
二、核被告乙○○所為，係犯刑法第三百三十九條第一項之詐欺取財罪。被告與同案
    被告林俊位就上開犯行有犯意聯絡及行為分擔，均應論以共同正犯。被告前於八
    十三年間因偽造有價證券案件，經本院判處有期徒刑一年六月，緩刑五年確定，
    於緩刑期間內，復在八十五年間因侵占案件，經本院判處有期徒刑六月確定，並
    經本院以裁定撤銷前開緩刑，兩案接續執行，於八十六年間假釋出獄，於八十七
    年三月三十日縮刑期滿，以已執行完畢論，有卷附台灣高等法院被告全國前案紀
    錄表在卷可按，其受有期徒刑之執行完畢，五年以內再犯有期徒刑以上之罪，為
    累犯，依法加重其刑。爰審酌被告明知無法支付汽車價款，仍擔任該汽車買賣之
    債務人，該車總值八十四萬餘元，價值非微，迄今完全尚未給付與告訴人，惟念
    其犯後坦承部分犯行，且其並非實際使用該車之人等一切情狀，酌情量處如主文
    所示之刑。再被告行為後，刑法第四十一條已於九十年一月十日修正公布，於同
    年月十二日生效，由原來「犯最重本刑為三年以下有期徒刑以下之刑之罪，而受
    六個月以下有期徒刑或拘役之宣告」為得易科罰金之要件，修正為「犯最重本刑
    為五年以下有期徒刑以下之刑之罪，而受六個月以下有期徒刑或拘役之宣告」為
    得易科罰金之要件，其修正後規定得宣告易科罰金之範圍，較修正前之舊法為廣
    ，比較新舊法結果以新法有利於被告，自應依刑法第二條第一項前段之規定，適
    用裁判時之法律即修正後之刑法第四十一條第一項，並諭知易科罰金之折算標準
    。
三、公訴意旨認被告乙○○前開所為亦涉有動產擔保交易法第三十八條罪嫌，固非無
    據，惟被告乙○○與同案被告林俊位施用詐術騙取該車後，同案被告林俊位再將
    之遷移至他處，性質應屬對同一法益之再度侵害，且之後將該車遷移之目的，乃
    係對前詐欺所得之物再度利用，應認屬不罰之後行為，惟因檢察官認此部分與前
    開論罪科刑部分有牽連犯之裁判上一罪關係，故本院不另為無罪之諭知，附此敘
    明。
據上論斷，應依刑事訴訟法第二百九十九條第一項前段，刑法第二條第一項前段、第
二十八條、第三百三十九條第一項、第四十一條第一項、第四十七條，罰金罰鍰提高
標準條例第一條前段、第二條，判決如主文。
本案經檢察官黃彩秀到庭執行職務。
中      華      民      國      九十二      年      八    月    十八    日
                                  臺灣高雄地方法院刑事第一庭
                                      審判長法官  林水城
                                            法官  謝雨真
                                        法官  盧怡秀
右正本證明與原本無異。
如不服本判決，應於判決送達後十日內，向本院提出上訴狀。
                                          書記官  林佳蓉
中      華      民      國      九十二      年      八    月    十八    日
附錄論罪科刑法條：
中華民國刑法第三百三十九條 (普通詐欺罪)
意圖為自己或第三人不法之所有，以詐術使人將本人或第三人之物交付者，處五年以
下有期徒刑、拘役或科或併科一千元以下罰金。
以前項方法得財產上不法之利益或使第三人得之者，亦同。
前二項之未遂犯罰之。


司法院資訊處製作；財團法人民間司法改革基金會備份。
